臺灣雲林地方法院民事判決　　　　　　　94年度簡上字第26號
上　訴　人　寶利股份有限公司
法定代理人　丁○○
上　訴　人　丙○○
共　　　同
訴訟代理人　戊○○
被　上訴人　甲○○
訴訟代理人　乙○○
上列當事人間請求損害賠償事件，上訴人對於中華民國94年3 月
31日臺灣雲林地方法院斗六簡易庭94年度六簡字第74號第一審判
決提起上訴，本院於民國94年8 月3 日言詞辯論終結判決如下：
    主  文
上訴駁回。
第二審訴訟費用由上訴人連帶負擔。
    事實及理由
一、被上訴人起訴主張：上訴人丙○○於民國91年12月27日上午
    11時許，駕駛雇主即上訴人寶利股份有限公司（下稱寶利公
    司）所有車牌9 Ｌ─7721號自小貨車沿雲林縣斗六市○○路
    由東往西行駛，途經內環路與中正路交岔路口時，原應注意
    左右來車，隨時做好安全措施，依當時視界良好，路面無障
    礙等情況，並無不能注意之情事，且當時天雨，更應注意往
    來車輛，竟疏未注意，貿然通過致撞及被上訴人所駕駛由南
    往北方向行駛，且甫通過該路口之車牌Ｎ3 ─1288號自小客
    車（下稱系爭車輛），致被上訴人上開自小客車受損，而支
    出修理費用新台幣（下同）102,176 元，依法上訴人應負連
    帶損害賠償責任等語。原審為被上訴人勝訴之判決，並依職
    權宣告假執行，被上訴人於本院並聲明：上訴駁回。
二、上訴人則以：系爭車禍乃被上訴人未依相關交通規則之規定
    ，於行經閃紅燈路口未暫停讓幹道車即上訴人丙○○駕駛之
    貨車優先通行所肇致，且被上訴人於前次損害賠償事件自承
    就系爭車禍發生有過失，何況相關鑑定結果亦認被上訴人為
    系爭車禍肇事主因，是被上訴人就系爭車輛之損害亦與有過
    失，且系爭車輛之損害零件部分應予折舊等語置辯。並聲明
    ：
　(一)原判決廢棄。
　(二)被上訴人在第一審之訴駁回。
三、兩造不爭執之事實：
　(一)91年12月27日上午11時，被上訴人駕駛系爭車輛沿雲林縣斗
    六市○○路由南往北方向行駛，途經中正路與內環路交岔路
    口時，為沿斗六市○○路由東往西行駛之上訴人丙○○自小
    貨車，在上開十字路口內側撞。被上訴人之系爭車輛為上訴
    人丙○○之貨車自右側撞擊後，系爭車輛之右側車門凹陷，
    右照後鏡及右前輪損毀。
  (二)被上訴人所有之系爭車輛，因本件車禍所支出汽車修復費用
    為102,176元。
  (三)上訴人寶利公司為上訴人丙○○之僱主，上訴人丙○○係因
    駕駛寶利公司所有之貨車於執行業務中過失肇事本件車禍。
四、本件兩造所爭執之處，應在於：(一)被上訴人就系爭車禍之發
    生是否有過失。(二)系爭車輛之修理費用應否折舊。茲分段論
    述如下：
　(一)被上訴人就系爭車禍之發生並無過失。
  1.按車輛行經無號誌之交岔路口應減速慢行，作隨時停車之準
    備；又汽車行駛時，駕駛人應注意車前狀況及兩車併行之間
    隔，並隨時採取必要之安全措施，道路交通安全規則第93條
    第1項第3款、第94條第3 項分別定有明文。被上訴人車輛係
　  在行進間，在己車道（即中正路東側車道）與對造丙○○車
    道（即內環路北側車道）交會處（若將本件車禍肇事十字路
    口區劃成「田」字型，即指田字中之東北座標區塊內），為
    上訴人丙○○之車輛攔腰撞及，可知被上訴人車輛當時已進
    入且將要駛離該十字岔路口時，而為從右側內環路甫抵達該
    十字路入口處之丙○○所撞及，由於被上訴人車輛當時已在
    中正路及內環路交岔十字路口內行進，雖其所行中正路為屬
    閃光紅燈之支線道，但因其車輛已在該十字路口中心行駛，
    依前所述，被上訴人車輛應享有優先通過該十字路口之權，
    斷無由其停車，而讓上訴人丙○○之車輛先行通過之理。
  2.其次，被上訴人車輛為上訴人丙○○之貨車頭部攔腰衝撞，
    隨即由己車道（即中正路東側車道）橫移至對向車道（即中
    正路西側車道，即「田」字中之西北區塊內），顯見當時撞
    擊力道甚大，上訴人丙○○彼時車行速度非緩，應堪認定，
    否則當不至於將被上訴人車輛衝撞並往西橫移數公尺，上訴
    人徒以慣性一事為由，主張上訴人丙○○駕駛貨車肇事後之
    停放處係撞擊力道推移所致等語，尚乏所據，要無足採。
　3.再參諸車禍肇事附近路段，並無剎車痕跡，且上訴人丙○○
　  於第一次警訊筆錄中自承發現危害狀況時距離被上訴人車輛
    僅有0.5 公尺等情，可研判推知，上訴人丙○○行車至上開
    十字岔路時，並未減速慢行，作隨時停車之準備，且疏未注
    意車前狀況，隨時採取必要之安全措施，以致攔腰撞及已通
    過該十字路口中心點之被上訴人車輛而肇事，上訴人丙○○
    顯有疏失甚明。至被上訴人車輛係在該十字路口過中心處，
　　為上訴人丙○○貨車車首從腰側撞擊，車禍發生斯時，上訴
  　人丙○○若有注意車前狀況，並採取必要之安全措施，且於
　　到該十字路口前，減速慢行，作隨時停車之準備，則被上訴
  　人車輛，應可安全通過，本件車禍事故即不會發生，被上訴
    人就系爭車禍實無肇事原因。
　4.又按車輛行至無號誌之交岔路口，支線道車應暫停讓幹線道
  　車先行。另閃光黃燈表示「警告」，車輛應減速接近，注意
    安全，小心通過，閃光紅燈表示「停車再開」，車輛應減速
    接近，先停於交岔路口前，讓幹道車優先通行後認為安全時
    ，方得續行。道路交通安全規則第102 條第1 項第2 款、道
    路交通標誌標線號誌設置規則第211 條第1 項第1 款、第2
    款固亦分別定有明文。惟上開支線道車停讓幹線道車先行之
    規定，係指支線車與幹線車同至交岔路口，且均尚未進入該
    交岔路口，此時支線車依規應讓幹線車先行之情形而言，苟
    幹線車尚未到達並進入交岔路口前，而支線車已進入並已至
    交岔路口中心時，參諸道路交通安全規則第102 條第6 款但
    書規定旨意，此時他方車輛即不能以其係幹線車，而亟欲搶
    先通過該交岔路口，此為上開規範意旨及事理所當然。本件
    行車事故經送臺灣省嘉雲區車輛行車事故鑑定委員會鑑定結
    果，雖認為被上訴人駕車行經閃光紅燈號誌路口，支線道車
    未暫停讓幹線道車先行，為肇事主因，而上訴人丙○○駕駛
    自小貨車行經閃光黃燈交岔路口，未減速慢行，小心通過，
    為肇事次因。嗣經台灣省車輛行車事故覆議鑑定委員會覆議
    結論亦採相同鑑定意見，有上開二機關所出之鑑定意見書及
    函文各1 份附卷可參，然本件車禍發生時，被上訴人車輛已
    駛過該十字路口中心處，而上訴人丙○○之車輛甫至該十字
    路口前，有警繪道路交通事故現場圖可憑，前開鑑定意見書
    仍認為被上訴人駕車行經閃光紅燈交岔路口，支線道車未讓
    幹線道車先行為肇事主因，顯見並未具體考量車禍發生斯時
    ，雙方車輛實際所處相關位置，是其所見不無誤會，尚難憑
    採，上訴人自難持該鑑定函文為有利於己之主張。
　5.上訴人雖再以被上訴人於系爭車禍發生初期曾同意負擔 60%
    之過失，且於本院93年度訴字第19號損害賠償事件審理時，
    自承其就系爭車禍之發生有過失一事為由，主張被上訴人就
    系爭車禍之發生亦與有過失等語，被上訴人固不否認有上訴
    人所指之上開情節，惟陳稱係為節省訴訟之勞費，欲與上訴
    人和解所為之讓步，然因未合意而作罷等語。經核被上訴人
    所辯上情，要與常情無違，且按和解有使當事人所拋棄之權
    利消滅及使當事人取得和解契約所訂明權利之效力，民法第
    737 條定有明文。換言之，和解成立以後，其發生之法律上
    效力，在消極方面，使當事人所拋棄之權利消滅，在積極方
    面，則使當事人取得和解契約所訂明之權利，苟當事人之和
    解一經合法成立，除有無效等情外，法院即不得為與和解結
    果相反之認定。反之，苟當事人未成立和解或和解有無效等
    情，法院自應斟酌全辯論意旨及調查證據之結果，依自由心
    證判斷事實之真偽。本件兩造既自承就系爭車輛之損害迄仍
    未成立和解之情，揆之上開說明，被上訴人自無受該時期所
    為意思表示之拘束，上訴人自難反持兩造尚未合意成立上開
    和解之際，被上訴人所為上開讓步一事為由，遽而主張被上
    訴人就系爭車禍之發生亦與有過失之情為真，何況被上訴人
    就系爭車禍實無肇事原因乙節，業如前述，則上訴人上開主
    張，尚難採信，是上訴人丙○○就本件車禍事故之發生自應
    依法負完全之損害賠償責任。
　(二)系爭車輛之修理費用不應折舊。
　1.按不法毀損他人之物者，被害人得請求賠償其物因毀損所減
  　少之價額。而負損害賠償責任者，除法律另有規定或契約另
    有訂定外，應回復他方損害發生前之原狀。債權人得請求支
    付回復原狀所必要之費用，以代回復原狀，民法第196 條、
    第213 條第1 項、第3 項分別定有明文。所謂賠償物被毀損
    所減少之價額，得以修復費用為估定標準，但以必要者為限
    ，此有最高法院79年第9 次民事庭會議決議可資參照。本件
    上訴人丙○○既對於系爭車禍有過失，該過失與被上訴人之
    車損間具有相當因果關係，則被上訴人依上開規定主張其所
    有系爭車輛所受之損害應以其修復費用為估定標準，自非無
    據。
  2.再最高法院上開決議，就修理材料，以新品換舊品，應予折
    舊方屬必要費用，雖有提出說明，惟修理材料依其性質，仍
    有獨立與附屬之別，若修理材料對於物之本體而言，已具獨
    立存在價值，因其更新結果，將促成物於修繕後使用效能之
    提昇或交換價值之增加，則侵權行為被害人，於未依民法第
    214 條之規定，催告請求回復原狀前，逕行以新品之價額請
    求全額賠償，與舊品相較，勢將造成額外利益，與損害賠償
    僅在填補損害之原理有違，故此部分之請求，自非必要，應
    予折舊，最高法院前開決議有關折舊之意見，應係專指此種
    情形而言。若修理材料本身不具獨立價值，僅能附屬他物而
    存在，或須與他物結合，方能形成功能之一部者，其更新之
    結果，既無獲取額外利益之可言，此種情形下，侵權行為被
    害人以新品修繕，就其價額請求賠償，自屬相當，無須予以
    折舊，何況不分修理材料之屬類，一律予以折舊之作法，其
    上位之價值判斷，即在告知損害賠償權利人「舊品毀損僅得
    以舊品代替，請求以新品代替並不合理」，然而揆諸現今社
    會商業型態，以舊品修繕之交易市場，並不存在，強求權利
    人以舊品修繕乃是期待不可能，從而，權利人於未獲取超越
    原物使用或交換利益之前提下，就物之附屬部分，請求以新
    品替代，其費用應屬必要，其請求應屬合理，此與上開最高
    法院決議之理念，並無相悖之處。
  3.又按折舊係一種成本分攤之程序，而非資產評價之程序，即
    將資產之已耗成本，以有系統而合理之方法，攤入各使用期
    間之一種程序，非用來作為使資產之帳面價值能反映市○○
    ○○○段。且財務會計上只要求所選用之折舊方法應該「合
    理而有系統」，至行政院公布之固定資產耐用年數表及固定
    資產折舊率表，係供企業計算出課稅所得額，並據以申報所
    得稅及其他租稅之用，且稅法上之規定通常未必符合一般公
    認會計原則，故並不正式入帳，而僅登錄於稅務工作底稿。
    因此，以行政院公布之固定資產耐用年收表及固定資產折舊
    率表就汽車修理零件部分攤提，自汽車修理費中予以扣除，
    認為非屬汽車因毀損所減少之價值，或回復原狀之必要費用
    ，其理至謬，洵無可採。
  4.再者，被上訴人所有系爭車輛修理所使用之材料零件，就車
    輛整體言，均構成車輛不可分割之一部，單獨割裂並無助於
    車輛之使用，且零件本身除輔助車輛功能外，亦不具獨立存
    在之價值及作用，此為車輛機械之常理，而上訴人復未舉證
    證明系爭車輛以新品換舊品後，致使用效能之提昇或交換價
    值之增加，參照前開說明，應認尚無折舊之必要。是以，上
    訴人徒以最高法院77年度第9 次民事庭會議決議抗辯應扣除
    折舊部分，委無足採，故系爭車輛之修理費用不應折舊。
五、按受僱人因執行職務，不法侵害他人之權利者，由僱用人與
    行為人連帶負損害賠償責任，民法第188 條第1 項前段定有
    明文。本件上訴人寶利公司為上訴人丙○○之僱主，上訴人
    丙○○係因駕駛上訴人寶利公司所有之貨車於執行業務中過
    失肇事乙節，為上訴人所不爭執，則被上訴人依上開規定，
    請求上訴人寶利公司與上訴人丙○○連帶負損害賠償責任，
    自屬有據。
六、從而，被上訴人依據物之毀損之法律關係，請求上訴人連帶
    賠償被上訴人102,176 元，及自起訴狀繕本送達之翌日即94
    年1 月8 日起至清償日止，按週年利率5%計算之利息，為有
    理由，應予准許。原審據此為上訴人敗訴之判決，並依職權
    宣告假執行，及依上訴人之聲請，酌定擔保金額，宣告免於
    假執行，核無違誤，上訴人上訴意旨仍執陳詞指摘原判決不
    當，求予廢棄改判，為無理由，應予駁回。
七、據上論結，本件上訴為無理由，依民事訴訟法第 436 條之1
    第3項 、第449 條第1 項、第85條第2項，判決如主文。
中　　華　　民　　國　　94　　年　　8 　　月　　17　　日
                  民事第二庭    審判長法  官  陳宏卿
                                      法  官　冷明珍
                                      法  官  陳秋如
以上正本係照原本作成。
本判決不得上訴。
中　　華　　民　　國　　94　　年　　8 　　月　　17　　日
                                書記官  沈瑞芳
